臺灣高等法院臺中分院刑事判決　　 100年度交上易字第1424號
上　訴　人
即　被　告　許敏郎
上列上訴人因公共危險案件，不服臺灣彰化地方法院100年度交
易字第200號，中華民國100年9月22日第一審判決（起訴案號：
臺灣彰化地方法院檢察署100年度偵字第3234號），提起上訴，
本院判決如下：
    主  文
上訴駁回。
    理  由
一、按「不服地方法院之第一審判決而上訴者，應向管轄第二審
    之高等法院為之。上訴書狀應敘述具體理由。上訴書狀未敘
    述上訴理由者，應於上訴期間屆滿後20日內補提理由書於原
    審法院。逾期未補提者，原審法院應定期間先命補正」、「
    第二審法院認為上訴書狀未敘述理由或上訴有第362條前段
    之情形，應以判決駁回之。但其情形可以補正而未經原審法
    院命其補正者，審判長應定期間先命補正」，民國96年7月4
    日修正公布、同年月6日施行之刑事訴訟法第361條、第367
    條分別定有明文。所稱具體理由，係指須就不服之判決為具
    體之指摘而言，如僅泛稱原判決認事用法不當或採證違法、
    判決不公等，均非具體理由（法院辦理刑事訴訟案件應行注
    意事項第162點參照）。復按「所謂具體理由，必係依據卷
    內既有訴訟資料或提出新事證，指摘或表明第一審判決有何
    採證認事、用法或量刑等足以影響判決本旨之不當或違法，
    而構成應予撤銷之具體事由，始克當之（例如：依憑證據法
    則具體指出所採證據何以不具證據能力，或依憑卷證資料，
    明確指出所為證據證明力之判斷如何違背經驗、論理法則）
    ；倘僅泛言原判決認定事實錯誤、違背法令、量刑失之過重
    或輕縱，而未依上揭意旨指出具體事由，或形式上雖已指出
    具體事由，然該事由縱使屬實，亦不足以認為原判決有何不
    當或違法者（例如：對不具有調查必要性之證據，法院未依
    聲請調查亦未說明理由，或援用證據不當，但除去該證據仍
    應為同一事實之認定），皆難謂係具體理由，俾與第二審上
    訴制度旨在請求第二審法院撤銷、變更第一審不當或違法之
    判決，以實現個案救濟之立法目的相契合，並節制濫行上訴
    」（最高法院97年度台上字第892號判決意旨參照）。是如
    上訴理由書狀並未依據卷內訴訟資料，具體指摘原判決認事
    用法有何違法或不當之情形，即屬上訴未敘述具體理由。又
    上訴書狀未敘述具體理由者，其上訴即屬於刑事訴訟法第
    362條前段所定「上訴不合法律上之程式」之情形，第二審
    法院自應依同法第367條之規定，以判決駁回之。
二、上訴人即被告許敏郎被訴於民國100年1月2日上午某時許，
    在彰化縣福興鄉麥厝村某處飲酒，明知其已受酒精影響而達
    不能安全駕駛動力交通工具之程度，竟仍於當時下午，騎乘
    車牌號碼3GU-087號重型機車，欲返回彰化縣鹿港鎮○○里
    ○○路鹿興巷62號住處，於當日下3時40分許，行至福興鄉
    ○○村○○街1之37號「億昇汽車修配廠」向西19.2公尺處
    ，因不勝酒力，行車失控，擦撞管厝街北側水溝護欄，致其
    重心不穩而跌落排水溝內。嗣經警到場處理，並測得許敏郎
    呼氣酒精濃度達每公升0. 81毫克而查獲之事實。原審以被
    告雖否認有酒醉駕車之公共危險犯行，並辯稱：被告是騎機
    車至「億昇汽車修配廠」附近，身體感到不舒服，才將車停
    放在路旁，若在「億昇汽車修配廠」處喝酒，會妨礙人家進
    出，才走到該修配廠對面之廢棄磚屋內喝酒，飲用180CC後
    ，又走到水溝旁小解，因酒醉不穩才跌入水溝內，當時機車
    並未傾倒，並無酒後騎車云云。惟被告坦承伊於上開時、地
    ，酒後跌落排水溝（管厝街北側水溝下稱甲水溝）及其呼氣
    酒精濃度達每公升0.81毫克等情，並以(一)、證人即查獲員警
    卓錦輝於偵查中證述：伊等將被告從甲水溝內救起來後，被
    告在附近民宅沖洗身體換衣時，有說早上送完報紙後，他與
    朋友在福興鄉麥厝村喝酒，在作筆錄時，被告又說他是在廢
    棄房屋內喝藥酒，伊在完成被告筆錄後，立刻去廢棄房屋查
    看，並沒有看到藥酒瓶及礦泉水，而且管厝街南側水溝（下
    稱乙水溝）寬約1公尺左右，且插有直立的鋼筋，雙面又有
    木板架高怕人家跨越危險，連伊在清醒狀態下都不敢跨越，
    所以被告說他有跨越乙水溝到該廢棄屋喝酒，是不可能等語
    ，依證人卓錦輝所言，被告有酒後騎車之行為，衡之常理，
    證人卓錦輝與被告並無恩怨，實無構詞陷害之理，故證人卓
    錦輝上開證詞應非妄言。(二)、又證人即「億昇汽車修配廠」
    老闆粘清亮於原審法院審理中證述：其看到被告側躺在甲水
    溝裡完全不動，距離機車約3公尺內，當時機車傾倒靠在水
    溝的欄杆處，機車是半倒半靠在欄杆上，傾倒情形如偵卷第
    57 頁照片所示」等語，又證人即消防人員林江三於原審法
    院審理中證述：「（問你們到場時候，機車倒臥情形是否如
    照片所示？）是，我們看到的時候就是這個樣子，機車倒在
    河堤旁邊」，證人林家羽亦於原審法院審理中證述：「（提
    示偵卷第57頁照片，你們到場時候，有看到機車嗎？）有一
    台機車倒在欄杆，情形如照片所示」，不論依第一時間知悉
    被告跌落水溝內之證人粘清亮或到場救助被告之消防人員林
    江三及林家羽等人之證述，被告之機車傾倒在水溝欄杆上，
    傾倒情形如偵卷第57頁照片所示，觀諸偵卷第57頁及第6頁
    照片，被告機車向甲水溝方向半傾倒在兩個欄杆之空隙間（
    該空隙寬度約60公分），車頭靠著前方欄杆，車尾則傾倒在
    後方另一個欄杆，車身則朝向甲水溝方向傾倒，足徵當時駕
    駛人之行車狀況並不穩定，亦與一般人路邊停車方式相異，
    故被告辯稱：伊騎車行經該處，將車停在路旁等語，不足採
    信。至於被告要求傳喚其配偶施麗花部分，因施麗花是案發
    後遭他人通知始至現場，並無法回答被告是何時喝酒，亦未
    目睹被告跌落時之機車狀態，並無傳喚實益，故認為無傳喚
    必要，附此敘明。(三)、又參之偵卷第57頁案發時之照片所示
    ，「億昇汽車修配廠」對面即管厝街南側，有一間廢棄磚屋
    ，該屋與馬路之間有1條水溝（即乙水溝），該水溝正在施
    作，故在乙水溝南側（緊靠廢棄屋方向）架起木板，該木板
    高度略高於路面，另一側靠近馬路則以紅色圓錐體豎立在路
    旁警示來往車輛，若欲至廢棄屋，除跨越水溝之外，還須越
    過水溝外側木板高度，始能進入該廢棄磚屋，又依上開證人
    卓錦輝所言，該水溝寬約1公尺左右，且插有直立的鋼筋，
    木板又架高，被告辯稱：當時伊是因為身體不適才路邊停車
    ，欲至該廢棄磚屋喝酒等語，既然其身體已不適，已經無法
    將機車直立停好在路旁，又豈有能力跨越寬1公尺之水溝，
    以及越過高於路面之木板，故被告上開辯詞顯與事理相背，
    實無足取。(四)、證人即員警丁揚倫於原審法院審理中證述：
    伊是第一個到現場之員警，被告機車是傾倒，鑰匙是插在機
    車上，伊從派出所到現場約有7、8分鐘，之後巡視周遭才去
    摸排氣管，伊已隔了一段時間才去摸機車排氣管，是燙燙的
    ，但伊的手沒被燙傷等語，衡之常理，一般人將機車停放在
    路旁，離開停車處時，理應將機車鑰匙取下，以防止失竊，
    然以被告辯詞，伊離開停車處時，卻未拔取機車鑰匙，實與
    常理有違。(五)、又被告飲酒後跌落水溝遭消防人員救起，經
    員警對其施以酒精濃度測定，測得其呼氣酒精濃度測定值達
    每公升0.81毫克，此為被告供認在卷，並有彰化縣警察局交
    通警察隊鹿港分隊酒精測定值紀錄表在卷可稽（見警卷第10
    頁）。按刑法第185條之3所謂「不能安全駕駛」，係抽象危
    險犯，不以發生具體危險為必要，參考德國、美國之認定標
    準，對於酒精濃度呼氣已達每公升0.55毫克或血液濃度達百
    分之0.11以上，肇事率為一般正常人之10倍，認為已達「不
    能安全駕駛」之標準，此業經法務部於88年5月18日以88法
    檢字第001669號函告週知，應為絕對不能安全駕駛動力交通
    工具。而就醫學文獻所知，酒精對人體造成之影響，於呼氣
    酒精濃度達每公升0.25毫克即會輕度中毒，造成輕度協調功
    能降低；呼氣酒精濃度達每公升0.5毫克時屬輕到中度中毒
    症狀，出現反應較慢、感覺減低、影響駕駛之狀況；當呼氣
    酒精濃度達每公升0.75毫克時，將造成思考與個性行為改變
    等症狀；當呼氣酒精濃度達到每公升1.0毫克時，將造成中
    度中毒，而有步態不穩、噁心嘔吐、精神混惑不清晰等症狀
    ，達到每公升1.5毫克時，則為中到重度中毒，將有說話不
    清楚、感覺喪失、視力模糊等症狀；達到每公升2.0毫克時
    ，則為重度中毒，出現體溫與血糖均降低，肌肉控制差，甚
    至會導致癲癇發作等情況；達到每公升3.5毫克時，則已經
    神智不清，反射減低，甚至呼吸抑制，而可能致命，此復經
    行政院國軍退除役官兵輔導委員會臺北榮民總醫院88年8月5
    日（88）北總內字第26868號函闡釋綦詳。本案被告之呼氣
    酒精濃度值達每公升0.81毫克，已達前揭不能安全駕駛之標
    準，殆無疑義。(六)、綜合被告跌落水溝地點距離機車傾倒處
    約3公尺內，機車傾倒在兩個欄杆中間空隙，車身向甲水溝
    方向傾倒，機車鑰匙插在機車、被告自承跌落水溝時頭戴安
    全帽（見偵卷第26頁）、證人卓錦輝證述被告曾表示其在案
    發前與友人在福興鄉麥厝村喝酒及被告之呼氣酒精濃度值達
    每公升0.81毫克等情以觀，認被告是酒後騎車不穩，跌落水
    溝之事實，事證明確，可以認定。
三、被告上訴意旨略以：(一)卓錦輝於偵查中證稱：「他有說早上
    送完報紙後，與朋友在福興鄉的麥厝村跟朋友喝酒，而麥厝
    村是在他發生事故的隔壁村。他說這些話時是在民宅洗身體
    換衣服時，但我沒有錄音。」依97年法律座談會刑事類提案
    第29號及最高法院97年台上字第1836號、第3500號、第3880
    號、96年度台上字第402號、第1041號判決，應屬於被告審
    判之自白或其他不利於己之陳述，不生對證人詰問之問題，
    無傳聞法則之適用。其得否為證據，應恃其是否具備任意性
    、真實性以為斷。惟依當下時間、地點推論，被告於當時早
    已是酒醉狀態，其自白當然無任意性可言。又依刑事訴訟法
    第100條、第100條之1、第100條之2等規定，司法警察訊問
    被告時，應全程連續錄音。證人卓錦輝亦證稱沒有錄音；且
    證稱：當時他講他在麥厝村喝酒，不只我聽到，連在場的其
    他四位警消也都有聽到，有洪堀所的丁揚倫、林永志、消防
    隊李江參、林家羽。惟林家羽、丁揚倫、林永志等人於原審
    法院證稱並未聽到，足證卓錦輝證詞無真實性。綜觀上述，
    被告審判外之自白或其他不利之陳述，顯見無任意性，亦無
    真實性可言。卓錦輝於當下竟無錄音之必要行為，亦無作調
    查其他必要之證據以資證明被告有酒後駕車之行為。證人卓
    錦輝之證詞無證據能力。(二)依最高法院上字第3105號判例意
    旨，違反關連性法則之證據無證據能力。原審判決實體方面
    第二項、第三項、第四項、第五項、第六項，各項所指待證
    事實均無法證明被告有酒後駕車之行為，故與待證事實酒後
    駕車並無關連性之證據，不足為判斷之基礎。(三)被告100年7
    月7日刑事聲請傳喚證人狀早己明言，證人卓錦輝所說出之
    證詞與事實涉嫌不合，不實在且多處有矛盾，有待釐清必要
    、顯有傳喚卓錦輝詰問必要。(四)原審判決認被告因不勝酒力
    ，行車失控，擦撞管厝街北側水溝護欄，致重心不穩而跌落
    排水溝內。查護欄高約150公分，而水溝深度自地平面算起
    深達150公分，合許300公分，且護欄為木質材質。而證人林
    江三、林家羽、丁揚倫於原審均證稱：被告當日無受傷、機
    車無毀損、木質護欄無擦撞毀損，上述證據與原審判決認定
    事實不同，原審判決認定事實違背經驗法則、論理法則。綜
    觀上述，原審判決多處所依憑之證據均無證據能力，實際上
    亦無法證明被告有酒醉駕車之行為，請撤銷原審判決為無罪
    之諭知云云。
四、被告上開被訴酒醉駕車犯行，依證人即億昇汽車修配廠老闆
    粘清亮、消防人員林江三、林家羽、員警丁揚倫所為證述，
    現場照片、酒精測定值紀錄表、台北榮民總醫院88年8月5日
    (88)北總內字第26868號函釋等證，已足認定。縱認證人卓
    錦輝之證詞及被告審判外所為不利於己之陳述無證據能力，
    不予援用，亦不能影響本案犯罪事實為同一認定。被告聲請
    傳訊證人卓錦輝，認無必要。依首開說明，被告所舉之上訴
    理由，皆難謂係具體理由，原審以被告酒醉駕車公共危險犯
    行，事證明確，量處有期徒刑三月，並諭知易科罰金之折算
    標準，其認事用法尚無違誤，量刑亦屬妥適。被告提起上訴
    ，指摘原審判決不當，與刑事訴訟法第361條第2項規定上訴
    書狀所應具備之具體理由未合，本件上訴即屬不合法律上之
    程式，爰不經言詞辯論，逕予判決駁回。
五、據上論斷，應依刑事訴訟法第367條前段、第372條，判決如
    主文。
中    華    民    國    100    年    11    月    17    日
            刑事第五庭  審判長法  官  趙  春  碧
                              法  官  林  宜  民
                              法  官  楊  文  廣
以上正本證明與原本無異。
不得上訴。
                              書記官  陳  文  琴
中    華    民    國    100    年    11    月    17    日